---
title: "ANALISIS ESTADISTICO EXPLORATORIO DE CAMPAÑA DE PRUEBAS LABORATORIO"
subtitle: ""
author: "Emmanuel Herrera"
date: "`r lubridate::today()`"
output:
  rmdformats::readthedown:
      fig_width:  15
      fig_height: 12
      highlight: kate
      lightbox: TRUE
      gallery: TRUE

---

<style>
body {
text-align: justify}
</style>


```{r setup, include=FALSE}

knitr::opts_chunk$set(
	error     = FALSE,
	fig.align = "center",
	message   = FALSE,
	warning   = FALSE,
	comment   = "",
	echo      = FALSE, #TRUE muestra el codigo
	cache     = TRUE,
	fig.width = 15,
	fig.height = 10
                    )
```

```{r librerias, include=FALSE}

library(tidyverse)
library(tidymodels)
library(caret)
library(recipeselectors)
library(lubridate)
library(readxl)
library(writexl)
library(tidyquant)
library(DT) 
library(skimr)
library(ggpubr)      #ttest en grafica
library(rstatix)     #ttest por piping
library(wesanderson) #paleta de colores
library(car)         #test levene´s clasico
library(qqplotr)     #qqplots con banda de confianza en ggplot
library(summarytools)#super resumenes en formato .html
library(fmsb)        #graficos radar        
library(scales)      #unidades
library(patchwork)   #combinacion de graficas
library(inspectdf)   #correlaciones

```

```{r funciones-colores, include=FALSE}

#ESTADISTICOS
source("../scrips/eh_estadisticos.R")
#RAINCLOUD
source("../scrips/raincloud_plot.R")
#GRAFICAS DE REGISTROS Y NUBE/LLUVIA
source("../scrips/eh_graphics.R")


```

## OBJETIVO

El presente trabajo consistió en realizar un análisis estadístico exploratorio y de selección/identificación de variables claves del proceso a partir de datos generados en diferentes campañas de pruebas de laboratorio, a fin de encontrar las principales tendencias, relaciones y/o correlaciones entre las variables clave del proceso, que permita identificar las unidades geometalúrgicas que tendrán el mayor impacto en el proceso de planificacion de largo plazo de la planta concentradora.


## EXPLORACION INICIAL

El resumen estadístico del conjunto de datos original se muestra a continuación:

```{r lectura}

data_raw_tbl <- read_excel(path="../data/Phase 10A_editado.xlsx", sheet = 3)

data_raw_tbl %>% 
    dim()

# data_raw_tbl %>%
# summary()


```

Se reportan 76 variables con 60 registros cada una.


### Nombre de Variables

Se cambiaron los nombres de las variablea según su naturaleza, las cuales se separaron en tres grupos:

-   **Entrada (ent)**,

-   **Operacionales (op)**,

-   **Salida (sal)**

```{r}
data_name_tbl <- data_raw_tbl %>% 
    janitor::clean_names() %>% 
    rename_with(
        .cols = c(number:feed_percent_solids, ph_pre_test, starts_with("ini_")),
        .fn   = ~str_glue("ent_{.}")
        ) %>% 
    rename_with(
        .cols = c(starts_with("sfr"), starts_with("lab"), m_rec_percent, tails_percent_solids, diff_rcuxcuco),
        .fn   = ~str_glue("sal_{.}")
        ) %>% 
    rename_with(
        .cols = c(d101_gpt, fuel_oil_gpt, mix_frother_gpt, sec_301_gpt, froth_depth_inch, ph_end_test),
        .fn   = ~str_glue("op_{.}")
        ) %>%
    rename_with(
        .cols = ent_number:op_froth_depth_inch,
        .fn   = ~str_replace_all(., pattern = "percent", replacement = "pct")
        ) %>% 
    relocate(starts_with("ent"), starts_with("sal"))


```

### Creación de Variable UGG y Selección de Variables

En base a la información del proyecto se usaran algunas variables de entrada para establecer las diferentes UGG's del mineral alimentado, siendo esta última, una variable clave del análisis.

Adicionalmente se seleccionaron todas las variables que describen las propiedades químicas, mineralógicas y metalúrgicas del mineral alimentado a las pruebas, asi como las principales variables de respuesta (recuperaciones metalúrgicas, leyes y constantes cinéticas), también se seleccionaron variables operacionales relativas a la adición de reactivos.  El resto de las variables, incluidas aquellas que reportaron valores constantes, se dejaron fuera del conjunto de datos. 

De esta forma, la estructura del conjunto de datos seleccionado, se muestra a continuación:

```{r}
data_filter_tbl <- data_name_tbl %>% 
    
    # UGG
    mutate(ugg=case_when(
        ent_min_type %in% c("SUCC","SUCV", "STCP") & ent_ind=="NO"   ~ "ugg1",
        ent_min_type %in% c("SUCC","SUCV", "STCP") & ent_ind=="YES"  ~ "ugg2",
        ent_min_type %in% c("HYP1", "HYP2") & ent_ug=="QFP1-QS" & ent_ind=="NO"  ~ "ugg3",
        ent_min_type %in% c("HYP1", "HYP2") & ent_ug=="BRXH-QS" & ent_ind=="NO" ~  "ugg3",
        ent_min_type %in% c("HYP1", "HYP2") & ent_ug=="QFP1-KB" & ent_ind=="NO"  ~ "ugg5",
        ent_min_type %in% c("HYP1", "HYP2") & ent_ug=="QFP2"    & ent_ind=="NO"  ~ "ugg7",
        ent_min_type %in% c("HYP1", "HYP2") & ent_ug=="IND-QS"  & ent_ind=="YES" ~ "ugg4",
        ent_min_type %in% c("HYP1", "HYP2") & ent_ug=="IND-KB"  & ent_ind=="YES" ~ "ugg6",
        )) %>%
    
    # SELECCION DE VARIABLES
    select(
        ugg, 
        starts_with("ent"), 
        sal_m_rec_pct, sal_sfr_rcu_7, sal_sfr_cuco_7, sal_sfr7_rmo, sal_lab_k, sal_lab_rmax,
        op_mix_frother_gpt, op_sec_301_gpt, op_froth_depth_inch, op_ph_end_test
        ) %>% 
    select(-ent_number, -ent_test, -ent_sample_id, -ent_date, 
           -ent_min_type, -ent_ug, -ent_ind, -ent_ini_d101_gpt, -ent_ini_fuel_oil_gpt) %>% 
    mutate(ugg=ugg %>% as.factor) %>% 

    # REC BINNING
    mutate(sfr_rcu_bin= case_when(
        sal_sfr_rcu_7>=0   & sal_sfr_rcu_7<85  ~ "rcu_low",
        sal_sfr_rcu_7>=85 & sal_sfr_rcu_7<90   ~ "rcu_mid",
        TRUE                                    ~ "rcu_hi"
        ) %>% as_factor() %>% fct_relevel("rcu_low", "rcu_mid", "rcu_hi")
        ) %>% 
    
    #REUBICACION
    relocate(sfr_rcu_bin, .after = ugg)

data_filter_tbl %>% names()
    
```




## ESTRUCTURA DE REGISTROS

En esta sección se muestra la estructura del conjunto de datos. 


### Registros Válidos

A continuación se muestra la proporción de registros válidos por variable:

```{r fig.height = 10}

data_filter_tbl %>% 
    reg_valid(vartitle = "")

```


### Registros por UGG

A continuación se muestra la proporción de registros por UGG:

```{r}

data_filter_tbl %>% 
    reg_valid_fct(fct_var = ugg, fct_var_title = "Variable UGG")
    
```

### Registros por Nivel de RCuT_SFR7

La recuperación de cobre en la celda SFR7 se discretizó en tres niveles a fin de poder visualizar tendencias operacionales.

```{r}

data_filter_tbl %>% 
    reg_valid_fct(fct_var = sfr_rcu_bin, fct_var_title = "Variable RCuT_SFR7\nRCuLow=[0 - 85%)\nRCuMid=[85 - 90%)\nRCuHi=[90 - 100%]")

```



## ESTADISTICOS DE BASE

Los estadísticos considerados se muestran a continuación:

-   n: número total de registros.
-   na: número de registros inválidos.
-   complete: número de registros válidos.
-   min: mínimo.
-   q1: primer cuartil, 25% de los datos son menores o iguales a este valor.
-   avg: promedio aritmético.
-   med: mediana, 50% de los datos son menores o iguales a este valor.
-   sd: desviación estándar, nivel de dispersión.
-   iqr: rango intercuartílico, medida de dispersión del 50% medio de los datos (resistente a "outliers").
-   q3: tercer cuartil, 75% de los datos son menores o iguales a este valor.
-   max: máximo.


### Estadísticos por Variable


```{r}
#WRANGLING
data_filter_tbl %>% 
    select_if(~is.numeric(.)) %>% 
    my_skim() %>% 
    as_tibble() %>% 
    rename_with(.fn = ~str_replace_all(., pattern = "skim_", replacement=""), .cols = starts_with("skim")) %>%
    rename_with(.fn = ~str_replace_all(., pattern = "numeric.", replacement=""), .cols = starts_with("numeric.")) %>% 
    arrange(desc(na)) %>% 
    select(-type) %>% 
    
#TABLA
    datatable(
        rownames = FALSE,
        #colnames=c("Var."=1, "n"=2,"NA"=3, "n_comp"=4, "MIN"=5, "Q1"=6, "MED"=7, "PROM."=8, "IQR"=9,
        #           "SD"=10, "3Q"=11, "MAX"=12),
        extensions = c("Buttons"), options = list(dom = 'Bfrtip', buttons = c('copy', 'csv', 'excel', 'pdf', 'print')),
        caption = htmltools::tags$caption(
        style = "caption-side:bottom; text-align:center; font-weight:bold;","Estadísticos por Variable (en base a n_comp)"
        )
    ) %>%
    formatRound(columns = c(3:12), digits=2) %>%
    formatStyle(columns = c(3:12), textAlign="center")


```

### Estadísticos por UGG y por Variable

```{r}

data_filter_tbl %>% 
    select(-sfr_rcu_bin) %>% 
    group_by(ugg) %>% 
    my_skim() %>% 
    as_tibble() %>% 
    rename_with(.fn = ~str_replace_all(., pattern = "skim_", replacement=""), .cols = starts_with("skim")) %>%
    rename_with(.fn = ~str_replace_all(., pattern = "numeric.", replacement=""), .cols = starts_with("numeric.")) %>% 
    select(-type) %>% 
    
#TABLA
    datatable(
        rownames = FALSE,
        #colnames=c("Var."=1, "n"=2,"NA"=3, "n_comp"=4, "MIN"=5, "Q1"=6, "MED"=7, "PROM."=8, "IQR"=9,
        #           "SD"=10, "3Q"=11, "MAX"=12),
        extensions = c("Buttons"), options = list(dom = 'Bfrtip', buttons = c('copy', 'csv', 'excel', 'pdf', 'print')),
        caption = htmltools::tags$caption(
        style = "caption-side:bottom; text-align:center; font-weight:bold;","Estadísticos por UGG y por Variable(en base a n_comp)"
        )
    ) %>%
    formatRound(columns = c(3:13), digits=2) %>%
    formatStyle(columns = c(3:13), textAlign="center")



```

## IMPUTACION DE DATOS FALTANTES

Las variables se imputaron mediante la técnica de vecinos cercanos (KNN).

```{r include=FALSE}

#LIMITE DE NA'S POR VARIABLE
na_limit <- 0.3

#NOMBRE DE VARIABLES A ELIMINAR
na_names_to_remove <- data_filter_tbl %>% 
    DataExplorer::profile_missing() %>% 
    arrange(desc(pct_missing)) %>% 
    filter(pct_missing > na_limit) %>% 
    pull(feature) %>%
    as.character()

#NOMBRE DE VARIABLES CON NA's
na_names <- data_filter_tbl %>% 
    select(-all_of(na_names_to_remove)) %>% 
    DataExplorer::profile_missing() %>% 
    arrange(desc(pct_missing)) %>% 
    filter(pct_missing > 0) %>% 
    pull(feature) %>%
    as.character()


#IMPUTACION
data_prep_tbl <- recipe(sal_sfr_rcu_7 ~ ., data = data_filter_tbl) %>% 
    step_rm(all_of(na_names_to_remove)) %>% 
    step_indicate_na(all_of(na_names)) %>% #indicardor de NA
    step_impute_knn(all_numeric_predictors(), impute_with = imp_vars(all_numeric_predictors())) %>% 
    prep() %>% 
    juice()

```


Estadísticos de principales variables sin imputación de datos faltantes:

```{r}

#ESTADISTICOS CON NA's
data_filter_tbl %>% 
    select(all_of(na_names)) %>% 
    summary()
```

Estadisticos de principales variables con datos imputados via KNN:

```{r}

#ESTADISTICOS SIN NA's
data_prep_tbl %>% 
    select(all_of(na_names)) %>% 
    summary()


```

```{r fig.height=15}
#GRAFICA DE IMPUTACION
data_prep_tbl %>% 
    
    #WRANGLING
    select(all_of(na_names)) %>%
    pivot_longer(ent_cu_grain_um:ent_sum_cao_mus_ser_pct) %>% 
    bind_cols(
        data_prep_tbl %>% 
            select(starts_with("na_ind")) %>% 
            pivot_longer(na_ind_ent_cu_grain_um:na_ind_ent_sum_cao_mus_ser_pct, values_to = "na_if") %>% 
            select(na_if)
        ) %>% 
    
    #GGPLOT
    ggplot(aes(x=value, y= (..count..)/nrow(data_prep_tbl), fill=as.factor(na_if)))+ 
    geom_histogram(bins = 10)+
    facet_wrap(~as.factor(name), scales = "free")+
    scale_y_continuous(labels = scales::percent)+
    theme_tq(base_size = 20)+
    #see::theme_abyss()+
    see::scale_fill_material_d()+
    labs(
        title = "Gráfica de Imputación de Variables",
        subtitle ="0=registro completo, 1=registro imputado",
        x ="Valor",
        y = "% obs.",
        fill="",
        caption = ""
        )+
    theme(
        legend.position = "top",
        #axis.text.y = element_blank(),
        axis.text.x = element_text(angle = 45, hjust = 1),
        strip.background = element_rect(fill=azul1),
        title = element_text(face = "bold", color=azul1),
        plot.caption = element_text(face = "bold.italic", color=azul1)
        )

```



## EXPLORACION GRAFICA EXPLORATORIA

A continuación se muestran gráficas de las diferentes variables dosponibles segun categoria (ugg y RCuT_SFR7).


### Variables de Entrada


```{r fig.height = 25}

data_prep_tbl %>% 
    mapa_lluvia_nube_graph(
        type_var = "ent", 
        fct_var = ugg, 
        title = "Variables de Entrada", 
        subtitle = "Distribuciones por UGG"
        )

data_prep_tbl %>% 
    mapa_lluvia_nube_graph(
        type_var = "ent", 
        fct_var = sfr_rcu_bin, 
        title = "Variables de Entrada", 
        subtitle = "Distribuciones por RCuT\nRCuLow=[0 - 85%)\nRCuMid=[85 - 90%)\nRCuHi=[90 - 100%]"
        )

```
De las variables de entrada se puede indicar principalmente lo siguiente:

* Se observa una correlación inversa entre los diferentes niveles de recuperación metalúrgica de cobre con los contenidos de arcillas, especificamente; el % de caolinita y el % total de arcillas (cao+mus+ser). En este contexto, las UGG's 2 y 4 reportan las mayores niveles de arcillas. 
* Se observa una correlacion proporcional entre los niveles de recuperacion de cobre con el tamaño de grano de cobre y % liberación. En este contexto la UGG 2 muestra los valores mas bajos de tamaño de grano de Cu y % liberación.  
* A mayores valores de %-38 um la recuperacion reporta valores mas bajos.  En este contexto las UGG's 2, 4 y 6 reportan los mayores %-38 um.
* También se observa una relación inversa de la recuperación con el cobre soluble (CuS) y cianurable (CuCN).  En este contexto las UGG 2 reporta los mayores contenidos de CuS y CuCN.
* Se observa una relación directa leve del porcentaje de cuarzo con la recuperación de cobre.


### Variables de Operación

```{r}
data_prep_tbl %>% 
    slice(-7) %>% 
    mapa_lluvia_nube_graph(
        type_var = "op", 
        fct_var = ugg, 
        title = "Variables de Operación", 
        subtitle = "Distribuciones por UGG"
        )

data_prep_tbl %>% 
    slice(-7) %>% 
    mapa_lluvia_nube_graph(
        type_var = "op", 
        fct_var = sfr_rcu_bin, 
        title = "Variables de Operación", 
        subtitle = "Distribuciones por RCuT\nRCuLow=[0 - 85%)\nRCuMid=[85 - 90%)\nRCuHi=[90 - 100%]"
        )
```
La adicion de colector para el rango de recuperaciones bajas fue mayor que en los otros casos (media y alta). Esto debe investigarse en las observaciones de las pruebas experimentales.


### Variables de Salida

```{r}

data_prep_tbl %>% 
    slice(-7, -3) %>% 
    mapa_lluvia_nube_graph(
        type_var = "sal", 
        fct_var = ugg, 
        title = "Variables de Salida", 
        subtitle = "Distribuciones por UGG"
        )

data_prep_tbl %>% 
    slice(-7, -3) %>% 
    mapa_lluvia_nube_graph(
        type_var = "sal", 
        fct_var = sfr_rcu_bin, 
        title = "Variables de Salida", 
        subtitle = "Distribuciones por RCuT\nRCuLow=[0 - 85%)\nRCuMid=[85 - 90%)\nRCuHi=[90 - 100%]"
        )

```

De las variables de salida se puede indicar principalmente lo siguiente:

* Como era de esperar los niveles de recuperación estan correlacionados con las contantes cineticas K y RMAX.  A su vez UGG's 3 y 5 reportan las mayores K y UGG's 2, 4 y 6 los menores RMAX.
* UGG 2 y 4 reportan las mayores recuperaciones másicas y a su vez las menores leyes de Cu.



## ANALISIS Y SELECCION DE VARIABLES


### Componentes Principales

El análisis de componentes principales se utilizó para evaluar el conjunto de datos, de forma de simplificar/reducir sus dimensiones conservando gran parte de la información estadística.  Adicionalmente este análisis permite establecer correlaciones entre las variables mas importantes del conjunto de datos.    


```{r include=FALSE}
library("FactoMineR")
library("factoextra")

#PCA
res.pca <- PCA(
    data_prep_tbl[,3:31], #se excluyen variable categoricas
    scale.unit = TRUE,
    ncp = 5,
    graph = FALSE
    )

#Grafica de codo
fviz_eig(res.pca, addlabels = TRUE, ylim = c(0, 50))

#Resultados PCA
var <- get_pca_var(res.pca)
head(var$coord, 30)
head(var$cos2)
head(var$contrib, 30)

fviz_contrib(res.pca, choice = "var", axes = 1:2, top = 30)

```


#### Correlación de Registros Agrupado por RCuT SFR7

```{r fig.width = 20, fig.height = 15}


ind_plot <- fviz_pca_ind(res.pca,
             
    geom.ind = c("point", "text"),                                 #show points and text
    pointshape = 21, pointsize = 5, labelsize = 5, repel  = TRUE, 
    fill.ind = data_prep_tbl$sfr_rcu_bin,                          #color by groups
    palette = c("#FC4E07", "#E7B800", "#00AFBB"),
    col.ind = "black",
    addEllipses = TRUE,                                            #concentration ellipses
    ellipse.type="confidence",                                     #tipo elipse
    legend.title = "RCu_sfr7",
    mean.point=FALSE
    )

ggpubr::ggpar(ind_plot,
    title = "Gráfica de Correlación de Registros - Agrupado por RCuT_SFR",
    subtitle = "Analisis de Componentes Principales",
    caption = "",
    #xlab = "PC1", ylab = "PC2",
    legend.title = "RCuT_SFR7", legend.position = "rigth",
    ggtheme = theme_bw(base_size = 20)
     )

```

#### Correlación de Registros y Variables Agrupado por RCuT SFR7

```{r fig.width = 20, fig.height = 15}

#Kmeans con 3 grupos
set.seed(123)
res.km <- kmeans(var$coord, centers = 3, nstart = 25)
grp <- as.factor(res.km$cluster)

#BIPLOT
bi_plot <- fviz_pca_biplot(res.pca,
    
    #Registros
    geom.ind= "point",
    fill.ind = data_prep_tbl$sfr_rcu_bin,         # categoria registros
    col.ind = "black",                            # color exterior puntos
    pointshape = 21, pointsize = 5,         
    palette = c("#FC4E07", "#E7B800", "#00AFBB"), # paleta
    mean.point=FALSE,                             # centro gravedad grupos
    addEllipses = FALSE,                          # elipse 
    ellipse.type="confidence",                    # tipo elipse
    
    #Variables
    col.var         = "black",                    # variable x kmeans
    arrowsize       = 0.5,
    labelsize       = 5,
    repel           = TRUE,
    select.var = list(contrib = 30),             #filtro de variables
    
    #Titulos
    legend.title = list(fill = "RCuT_SFR7", color = "Cluster")
    )

ggpubr::ggpar(bi_plot,
    title = "Gráfica de Correlación de Registros y Variables - Agrupado por RCuT_SFR",
    subtitle = "Analisis de Componentes Principales",
    caption = "",
    #xlab = "PC1", ylab = "PC2",
    ggtheme = theme_bw(base_size = 20)
     )

#plotly::ggplotly(bi_plot)

```

#### Correlación de Registros y Variables Agrupado por UGG

```{r fig.width = 20, fig.height = 15}

#BIPLOT
bi_plot <- fviz_pca_biplot(res.pca,
    
    #Registros
    geom.ind= "point",
    fill.ind = data_prep_tbl$ugg,         # categoria registros
    col.ind = "black",                            # color exterior puntos
    pointshape = 21, pointsize = 5,         
    palette = c("#a20025", "#60a917","#f0a30a","#0050ef","#fa6800","#aa00ff"), # paleta
    mean.point=FALSE,                             # centro gravedad grupos
    addEllipses = FALSE,                          # elipse 
    ellipse.type="confidence",                    # tipo elipse
    
    #Variables
    col.var         = "black",                    # variable x kmeans
    arrowsize       = 0.5,
    labelsize       = 5,
    repel           = TRUE,
    select.var = list(contrib = 30),             #filtro de variables
    
    #Titulos
    legend.title = list(fill = "UGG", color = "Cluster")
    )

ggpubr::ggpar(bi_plot,
    title = "Gráfica de Correlación de Registros y Variables - Agrupado por UGG",
    subtitle = "Analisis de Componentes Principales",
    caption = "",
    #xlab = "PC1", ylab = "PC2",
    ggtheme = theme_bw(base_size = 20)
     )

#see::metro_colors()

```



De las gráficas antes mostradas se puede inferir lo siguiente:

1. Registros con perfiles similares tienden a agruparse juntos. En este caso se observa que en general los diferentes niveles de recuperación se agrupan en cuadrantes diferentes, reportando un centro de gravedad distinto como lo muestra la gráfica de correlación de registros.
2. Un registro que esta al mismo lado que una variable (flechas) reporta un valor alto en esa variable.  Lo anterior significa que aquellos registros con una recuperación metalurgica de cobre baja y media, tienen valores altos en las variables del 1er y 4to cuadrante como se puede observar en la gráfica de registros y variables.  



### Metodo de Bosque Aleatorio

Consiste en un conjunto de arboles de desición, los cuales se combinan muchas veces en repeticiones aleatorias con distintas porciones del conjunto de datos a fin de predecir la variable objetivo.

```{r}
#SPLIT
set.seed(123)
split_obj <- data_prep_tbl %>% 
    initial_split(prop = 0.8, strata = ugg)

train_data <- training(split_obj)
test_data  <- testing(split_obj)


k_folds_data <- vfold_cv(train_data, strata = ugg)

```


```{r}
#BASE RECIPE
base_rec <- recipe(sal_sfr_rcu_7~., data = train_data) %>%
    step_rm(starts_with("sal"), -all_outcomes(), sfr_rcu_bin) %>%
    step_nzv(all_predictors(), -all_outcomes()) %>%
    # step_lincomb(all_numeric(), - all_outcomes()) %>%
    # step_corr(all_numeric(), - all_outcomes(), threshold = 0.9, method = "spearman" ) %>%
    step_other(ugg, other = "ugg_1_5", threshold=0.1) %>% 
    step_dummy(ugg, one_hot = TRUE) 


# #CORR VAR: de mayor a menor
# recipe(sal_sfr_rcu_7~., data = train_data) %>%
#     step_rm(starts_with("sal"), -all_outcomes(), sfr_rcu_bin) %>%
#     step_nzv(all_predictors(), -all_outcomes()) %>% 
#     prep() %>% 
#     juice() %>%
#     select(-ugg) %>% 
#     cor(method = "spearman") %>% 
#     as_tibble(rownames = "features") %>% 
#     pivot_longer(-features) %>% 
#     arrange(desc(abs((value)))) %>% 
#     filter(!value==1)


#INSPECCIONAR RESULTDOS VIP Y ELEGIR VARIABLES SEGUN CRITERIO EXPERTO
set.seed(123)
vip_model <- rand_forest(trees = 500) %>% 
    set_mode("regression") %>% 
    set_engine("ranger", importance="permutation") %>% 
    fit(sal_sfr_rcu_7~., data = base_rec %>% prep(train_data) %>% juice())


#GRAFICO VIP
vip::vi(vip_model, scale=TRUE) %>%
    
    #wrangling
    mutate(Variable=Variable %>% as_factor %>% fct_rev) %>% 
    mutate(label_text=Importance %>% scales::number(accuracy = 1)) %>% 
    filter(Importance>0) %>% 
    
    #ggplot
    ggplot(aes(x=Importance, y=Variable))+
    geom_point(aes(color=Variable), size=12)+
    geom_segment(aes(xend=0, yend=Variable, color=Variable))+
    geom_text(aes(label=label_text), vjust="middle", hjust="middle", size=4)+
    scale_color_viridis_d(option = "D")+
    #scale_color_tq(theme = "light")+
    theme_tq(base_size = 20)+
    labs(
            title = "Grafica de Seleccion de Variables\nRCuT_SFR7_[%] v/s resto variables ",
            subtitle ="Metodo de Bosque Aleatorio",
            x ="Nivel de Importancia",
            y = "Variables",
            caption = ""
        )+
    theme(
        legend.position = "none",
        axis.text.x = element_text(angle = 45, hjust = 1),
        strip.background = element_rect(fill=azul1),
        title = element_text(face = "bold", color=azul1),
        plot.caption = element_text(face = "bold.italic", color=azul1)
        )
    
#TOP 10 VARIABLES
top10_var <- vip::vi(vip_model, scale=TRUE) %>% 
    slice(1:10) %>% pull(Variable)

# vip_model_ranger <- ranger::importance(vip_model$fit)

```


### Metodo UMAP (Aproximación y Proyección Uniforme)

Al igual que el análisis de componentes principales, UMAP se usa para reducir la dimensionalidad de un conjunto de datos, de muchas variables/columnas a un espacio 2D o 3D (2 o 3 ejes/variables), las cuales capturan gran parte de la variabilidad del conjunto original. La principal diferencia de UMAP con PCA radica en que el primero es un método no lineal, mientras que el segundo es lineal, lo anterior permitiria obtener un mejor rendimiento de UMAP frente a PCA en estructuras de datos mas complejas.  


```{r}

#RECIPE UMAP
rec_umap <- recipe(sfr_rcu_bin ~ ., data = data_prep_tbl) %>% 
    step_rm(starts_with("na_ind")) %>% 
    #update_role(ugg, new_role = "id") %>% 
    step_rm(ugg) %>% 
    step_normalize(all_numeric_predictors()) %>% 
    embed::step_umap(all_numeric_predictors(), outcome = vars(sfr_rcu_bin), num_comp = 2, seed = c(123, 123))

umap_data_tbl <- rec_umap %>% prep() %>% juice()


#DATA WRANGLING: VARIABLES ENTRADA y OPERACIONALES PARA UMAP
umap_plot_data_tbl <- umap_data_tbl %>% 
    bind_cols(
        data_prep_tbl %>% 
            select(starts_with(c("ent", "op")))
    )
```


#### UMAP para RCuT_SFR

```{r fig.height = 12}
#VISUALIZACION RCuT - SFR7
umap_plot_data_tbl %>%
    ggplot(aes(x=umap_1, y=umap_2, color=sfr_rcu_bin))+
    geom_point(size=5)+
    scale_color_manual(values =  c("#FC4E07", "#E7B800", "#00AFBB"))+
    theme_tq(base_size = 20)+
    labs(
        title = "Gráfica de Clusters - Agrupado por RCuT_SFR",
        subtitle ="Metodo UMAP",
        x ="1er componente",
        y ="2do componente",
        caption = ""
        )+
    theme(
        axis.text.x = element_text(angle = 45, hjust = 1),
        strip.background = element_rect(fill=azul1),
        title = element_text(face = "bold", color=azul1),
        plot.caption = element_text(face = "bold.italic", color=azul1)
        )

```

#### UMAP para Variables agrupado por RCuT_SFR

```{r  fig.height = 30}

#WRANGLING DE TOP VARIABLES UMAP
umap_list_tbl <- umap_plot_data_tbl %>% 
    pivot_longer(-(sfr_rcu_bin:umap_2)) %>% 
    mutate(name=name %>% as.factor())

#FUNCION LISTA DE GRAFICOS UMAP
umap_list_plot = lapply(sort(unique(umap_list_tbl$name)), function(i) {
  ggplot(umap_list_tbl[umap_list_tbl$name==i,], aes(umap_1, umap_2, color=value)) +
    geom_point(size=3) +
    scale_color_gradient(low = "#E46726", high = "#1D9FF9" )+
    facet_wrap(~name)+
    theme_tq(base_size = 20)+
    labs(x ="", y ="")+
    theme(
        legend.position = "right",
        axis.text.x = element_text(angle = 45, hjust = 1),
        strip.background = element_rect(fill=azul1),
        title = element_text(face = "bold", color=azul1),
        plot.caption = element_text(face = "bold.italic", color=azul1)
        )
})

#GRAFICA FINAL
wrap_plots(umap_list_plot, ncol = 3)+ 
    plot_annotation(
        title = "Gráfica de Clusters para Variables",
        subtitle ="Metodo UMAP",
        caption = "",
        theme =  theme(
            plot.title = element_text(size = 25, color = azul1, face = "bold"),
            plot.subtitle = element_text(size = 20, color = azul1, face = "bold")
            )
    )

```




### Metodo de Correlación

Consiste en medir el grado en que dos variables tienden a cambiar juntas. El coeficiente describe tanto la fuerza como la dirección de la relación.


```{r fig.height = 12}
data_prep_tbl %>% 
    corr_graphics(
        fct_var = sal_sfr_rcu_7, 
        type_var_in = c("ent", "op"), 
        method = "pearson", 
        vartitle = "RCuT_SFR7_[%]", 
        pol_grade = 1
        )


```



## RCuT_SFR7 v/s PRIN. VAR. POR UGG


### RCuT_SFR7 v/s Principales Variables por UGG

```{r fig.height=12}

data_prep_tbl %>% 
    select(sal_sfr_rcu_7, ent_cus_pct, ent_passing_38mm, ent_cuarzo_pct, 
           ent_cu_grain_um,ent_cu_lib_pct, ent_sum_cao_mus_ser_pct, 
           ent_cpy_pct, ent_cucn_pct, ent_kao_pct, ugg) %>% 
    pivot_longer(ent_cus_pct:ent_kao_pct) %>% 
    
    ggplot(aes(x=value, y=sal_sfr_rcu_7, color=ugg))+
    geom_point(size=2)+
    geom_smooth(method = "lm", se=FALSE, formula = y ~ poly(x, 1))+
    facet_wrap(~name, scales = "free")+
    theme_tq(base_size = 20)+
    labs(
        title = "RCuT v/s Principales Variables por UGG",
        subtitle ="",
        x ="",
        y ="RCuT_SFR7 [%]",
        caption = ""
        )+
    theme(
        axis.text.x = element_text(angle = 45, hjust = 1),
        strip.background = element_rect(fill=azul1),
        title = element_text(face = "bold", color=azul1),
        plot.caption = element_text(face = "bold.italic", color=azul1)
        )



```



